臺灣高等法院民事裁定　　　　　　　　 100年度抗字第1072號
　　抗　告　人　藍敏玲
　　代　理　人　蔡宜蓁律師
上列抗告人因與相對人永豐商業銀行股份有限公司間假處分事件
，對於中華民國100年6月7日臺灣桃園地方法院100年度裁全字第
69號所為裁定提起抗告，本院裁定如下：
      主  文
原裁定關於命供擔保金額部分廢棄。
上開廢棄部分，相對人假處分之供擔保金為新臺幣參佰肆拾陸萬
陸仟陸佰陸拾柒元或同面額之民國九十五年度甲類第三期中央政
府建設公債。
抗告費用由抗告人負擔。
      理  由
一、按債權人就金錢請求以外之請求，欲保全強制執行者，得聲
    請假處分。但假處分非因請求標的之現狀變更，有日後不能
    強制執行或甚難執行之虞者，不得為之。民事訴訟法第532
    條定有明文。又請求及假處分之原因，應釋明之，釋明如有
    不足，而債權人陳明願供擔保或法院認為適當者，法院得定
    相當之擔保，命供擔保後為假處分（民事訴訟法第533條規
    定及第526條第1項、第2項規定參照）。
二、本件相對人在原法院主張：誠一纖維有限公司（下稱誠一公
    司）於民國99年12月31日向伊借款新臺幣（下同）457萬元
    ，詎於100年4月12日清償日到期後，仍未依約清償全部債務
    ，尚欠款310萬6,470元本息及違約金，依雙方所簽訂之授信
    及交易總約定書第12條第(一)項第1款約定，誠一公司已喪失
    期限利益，應將所欠款項一次償還，詎於伊擬依法對誠一公
    司名下之不動產為保全程序時，始發現誠一公司已於100年4
    月25日將其所有如原裁定附表所示之不動產（下稱系爭不動
    產），以買賣為原因移轉登記與抗告人，顯然有民法第244
    條第2項所規定之詐害債權行為，伊擬對誠一公司及抗告人
    提起民事訴訟，請求撤銷彼等間之買賣契約，並塗銷上開不
    動產所有權移轉登記。惟恐抗告人將系爭不動產所有權再為
    移轉或為其他處分，致請求標的現狀變更，有日後不能強制
    執行或甚難執行之虞，爰依民事訴訟法第532條之規定，聲
    請裁定准其供擔保後，禁止抗告人就系爭不動產為讓與、設
    定抵押權、出租及其他一切處分行為。
三、經查相對人提出授信及交易總約定書、授信及交易總申請書
    、及撥款申請書（見原法院卷第12頁至第31頁），以釋明其
    與誠一公司間存有消費借貸債權；及提出土地及建物登記第
    二類謄本（見原法院卷第6頁至第11頁）、誠一公司財產歸
    屬資料清單及99年度綜合所得稅各類所得清單（見本院卷第
    37頁至第38頁），以釋明誠一公司明知在除系爭不動產外，
    已無其他財產可滿足相對人上開債權，卻仍於100年4月25日
    將系爭不動產移轉登記為抗告人所有，並拒絕清償對相對人
    之上開欠款，顯有詐害債權行為等情，堪認相對人就其上開
    對誠一公司及抗告人有撤銷詐害行為及塗銷不動產所有權移
    轉登記之請求原因，已有所釋明。至於相對人就抗告人有將
    系爭不動產所有權再為移轉登記或其他處分，致請求標的現
    狀變更之可能，而有日後不能強制執行或甚難執行之虞之假
    處分原因，則陳稱因抗告人係與誠一公司共同實施詐害行為
    ，並非善意之行為人，在客觀上即堪認有於相對人嗣後起訴
    之訴訟過程中，再將系爭不動產所有權更為處分之可能，為
    避免系爭不動產現狀變更，日後不能強制執行或甚難強制執
    行，而有為假處分之必要等語。經查抗告人與誠一公司所訂
    定之買賣契約書約定，系爭不動產之買賣價金為1千6百萬元
    ，且因上開不動產上已有設定最高限額抵押權1千8百萬元予
    新光銀行，故抗告人不用給付買賣價金，俟抗告人代誠一公
    司清償積欠新光銀行之借款後，再結算找補（見本院卷第72
    頁至第74頁）。惟查系爭不動產既經新光銀行設定1千8百萬
    元之最高限額抵押權（見原法院卷第47頁反面至第50頁之土
    地及建物登記謄本），可見系爭不動產之市值應高於1千8百
    萬元，否則銀行不會同意設定該金額之抵押權。而抗告人竟
    得以偏低於市值之價額購買系爭不動產，復不需即時給付買
    賣價金，俟與新光銀行清償借款後，再與誠一公司結算找補
    ，故買賣雙方於不動產所有權移轉時，並無實質且相當之對
    價利益實現，則相對人因此擔憂抗告人會於訴訟期間再予處
    分，以獲取利益，並造成相對人無法就系爭不動產取償，即
    非無據，故堪認相對人就假處分原因已有部分釋明，雖其釋
    明尚有不足，惟相對人另已陳明願供擔保以補釋明之不足，
    自應認與首揭規定相符，而應准許其假處分之聲請。
四、惟查相對人就系爭不動產假處分所保全之請求，雖係得以金
    錢之給付達其目的，即如債務人誠一公司清償借款310萬6,4
    70元本息及違約金，相對人即無再訴訟請求撤銷詐害行為及
    塗銷不動產所有權移轉登記之必要，以及再將系爭不動產假
    處分之必要。惟一旦實施假處分後，抗告人雖仍就系爭不動
    產為利用或出租收取租金，然不能自由出售，或為抵押權之
    設定或其他物權之處分，以換取資金，故被限制之權利價值
    最高將達抗告人因買賣契約取得系爭房地之對價即1千6百萬
    元，即抗告人於訴訟期間可能損失不能即時出售換取相當1
    千6百萬元價金之利息。故相對人請求供擔保以補釋明之不
    足而准予假處分之擔保金額，至少應與以上開買賣價金1千6
    百萬元在訴訟期間可能取得之利息總額相當。茲參酌各級法
    院辦案期限實施要點規定，第一審通常程序審判案件之期限
    為1年4月，第二審審判案件之期限為2年、第三審審判案件
    之期限為1年，總計本件假處分之本案訴訟期間約需4年4月
    ，據以計算利息總額為346萬6,667元（其計算式為：1千6百
    萬元×法定利率年息5%×4年4月＝346萬6,667元，元以下四
    捨五入）。從而，原法院所為准供擔保後假處分部分之裁定
    雖無不合，但命供擔保金額68萬元部分之裁定，則有未合。
    抗告論旨指摘原裁定此部分不當，聲明廢棄改判，為有理由
    。爰由本院另為裁定如主文第二項所示。
五、結論：本件抗告人之抗告為一部有理由，一部無理由，依民
    事訴訟法第95條、第79條裁定如主文。。
中    華    民    國    100    年    10    月    18   日
                    民事第十六庭
                        審判長法  官  王聖惠
                              法  官  呂淑玲
                              法  官  謝碧莉
正本係照原本作成。
本裁定除以適用法規顯有錯誤為理由外，不得再抗告。如提起再
抗告，應於收受後10日內委任律師為代理人向本院提出再抗告狀
。並繳納再抗告費新台幣１千元。
中    華    民    國   100    年    10    月    19    日
                              書記官  李翠齡